【裁判字號】    97,易,4985
【裁判日期】    980331
【裁判案由】    詐欺
【裁判全文】
臺灣臺中地方法院刑事判決              97年度易字第4985號
公  訴  人  臺灣臺中地方法院檢察署檢察官
被      告  乙○○
上列被告因詐欺案件，經檢察官提起公訴（97年度偵字第26032
號），被告於準備程序中就被訴事實為有罪之陳述，經本院合議
庭評議後裁定由受命法官獨任改行簡式審判程序，判決如下：
    主    文
乙○○幫助意圖為自己不法之所有，以詐術使人將本人之物交付
，累犯，處有期徒刑肆月，如易科罰金，以新臺幣壹仟元折算壹
日。
    犯罪事實
一、乙○○前因公共危險罪，經本院於民國95年12月19日以95年
    度中交簡字第2150號判處有期徒刑三月確定；於96年3月20
    日易科罰金執行完畢。
二、乙○○可預見金融帳戶係個人理財之重要工具，關係個人財
    產、信用之表徵，一般人利用他人名義之金融帳戶，常與詐
    欺取財之犯罪密切相關，且取得他人存摺之目的，在於收取
    贓款及掩飾犯行不易遭人追查，又對於提供帳戶之行為本身
    ，雖無引發他人萌生犯罪之確信，但仍不顧他人所可能遭受
    之危險，竟基於縱若有人持以犯詐欺取財罪亦不違反其本意
    之幫助犯意，於97年8月1日至97年8月6日前之某日，在臺中
    市○○路夜市附近，以新臺幣（下同）6000元之代價，將其
    向台新國際商業銀行大里分行所申請開立帳號000000000000
    00號帳戶之存摺、提款卡、印章及密碼，交付予真實姓名年
    籍不詳綽號「竹柏」之成年男子提供予其所屬之詐騙集團使
    用，該詐騙集團成員於取得乙○○之前開台新國際商業銀行
    大里分行帳戶之存摺、提款卡、印章及密碼後，遂竟基於詐
    欺取財之犯意，意圖為自己不法之所有，(一)先於97年8月6日
    17時許，利用顯示為0000000000號東森購物免付費電話之不
    詳電話撥打予甲○○，向甲○○佯稱先前在東森購物購買智
    力激素超值組2980元，設定錯誤，變成分期付款12期，每期
    固定扣款2980元，要求前往郵局自動櫃員機作取消扣款動作
    ，再以操作錯誤，以致帳戶內之款項已遭扣款，要求將其他
    銀行帳戶內之存款提領後再存入指定銀行帳戶內以取回扣款
    為由，致使甲○○誤信為真，陷於錯誤，而依照指示，於96
    年8月6日19時22分許，前往台新國際商業銀行自動櫃員機以
    現金存款方式，接續將3萬元、3萬元、3萬元、3萬元、3萬
    元、3萬元、1萬元、1萬元合計20萬元存入至乙○○所申請
    開立之前開台新國際商業銀行大里分行帳戶內，事後經甲○○發覺有異，撥打電話向東森購物台查證後，始知受騙；(二)
    又於97年8月10日16時許，自稱東森購物客服人員，撥打電
    話予丙○○，向丙○○佯稱先前在東森購物購買面膜1680元
    ，因作業疏失變成重複扣款，要取消12期約定扣款，要求提
    供持帳戶內有較多存款餘額之金融卡前往銀行自動櫃員機以
    無卡存款為由，致使丙○○誤信為真，陷於錯誤，而依照指
    示，於97年8月10日18時19分許，前往台新國際商業銀行大
    里分行自動櫃員機以無卡現金存款方式，接續將3萬元、3萬
    元、3萬元、1萬元合計10萬元存入至乙○○所申請開立之前
    開台新國際商業銀行大里分行帳戶內，事後經丙○○察覺有
    異，撥打電話向台新國際商業銀行查證結果，始知受騙。
三、案經臺中縣警察局霧峰分局報告臺灣臺中地方法院檢察署檢
    察官偵查起訴。
    理    由
一、訊據被告乙○○對於前揭時地，以6000元之代價，將其向台
    新國際商業銀行大里分行所申請開立之前開銀行帳戶存摺、
    提款卡、印章及密碼，交付與該真實姓名年籍不詳綽號「竹
    柏」之成年男子，提供予所屬詐騙集團作為向人詐財之匯款
    帳戶使用等情，業經坦認屬實，核與被害人甲○○於警詢及
    偵查中之證述內容及被害人丙○○於警詢中之指述情節均屬
    相符，並有台新國際商業銀行97年8月25日台新作文字第971
    2006號函覆資料暨檢送之被告開戶資料、交易往來明細資料
    各一份、被害人甲○○提出之臺北富邦銀行自動櫃員機交易
    明細三張、渣打銀行自動櫃員機交易明細表五張、郵局存摺
    交易明細影本一份等在卷可稽，被告自白供述與現有事證相
    符，應堪置信。按刑法上之故意，區分直接故意（確定故意
    ）與間接故意（不確定故意），「行為人對於構成犯罪之事
    實，明知並有意使其發生者」為直接故意，「行為人對於構
    成犯罪之事實，預見其發生而其發生並不違背其本意者」為
    間接故意；又金融帳戶為個人理財之工具，申請開設金融帳
    戶並無任何特殊之限制，一般民眾皆能自由申請開戶，並得
    同時在不同金融機構申請多數存款帳戶使用，乃眾所周知之
    事實，依一般人之社會生活經驗，倘係合法收入，本可自行
    向金融行庫開戶使用，而無向他人購買帳戶之必要；苟不以
    自己名義申請開戶，反以不正方式向不特定人取得他人之金
    融機構帳戶使用，衡情應能懷疑其目的在於施用詐騙手段以
    非法取得他人財物，且利用電視購物扣款設定錯誤之不實訊
    息以詐欺取財之犯罪類型層出不窮，該等犯罪多數均係利用
    人頭帳戶作為出入帳戶，並經媒體廣為披載，被告係已成年
    且具有相當智識之人，亦當知悉社會上常有利用人頭帳戶從
    事詐欺取財之犯罪情事，被告對於該真實姓名年籍不詳綽號
    「竹柏」之成年男子所屬詐騙集團取得其帳戶作為實施詐欺
    取財之犯行應可預見，而被告既未主動制止，更徵對於其帳
    戶被利用作為向人詐騙財物之情，並無違背其本意。至被告
    交付其所申請開立之台新國際商業銀行大里分行帳戶存摺、
    提款卡、印章及密碼之行為，既非詐欺取財罪之構成要件行
    為，且查無任何證據足資證明被告與該詐騙集團成員間有何
    共同詐欺取財之犯意聯絡，足認被告應僅係出於幫助犯罪之
    行為。本件事證明確，被告犯行，洵堪認定。
二、查：該真實姓名年籍不詳綽號「竹柏」之成年男子所屬詐騙
    集團於取得被告提供之台新國際商業銀行大里分行帳戶後，
    基於詐欺取財之犯意，意圖為自己不法之所有，先後向被害
    人甲○○、丙○○施以詐術，致使被害人甲○○、丙○○陷
    於錯誤，依照指示而分別匯款至被告所申請開立交付予該詐
    騙集團成員使用之台新國際商業銀行大里分行帳戶內，而詐
    得財物，核該詐騙集團成員所為，係犯刑法第三百三十九條
    第一項之詐欺取財罪。本件被告將其所申請開立之前開台新
    國際商業銀行大里分行帳戶交予該詐騙集團作為詐欺取財之
    匯款帳戶使用，顯係基於幫助他人詐欺取財之犯意，且所為
    提供帳戶予他人之行為係屬刑法詐欺取財罪構成要件以外之
    行為，其既以幫助他人犯罪之意思而參與犯罪構成要件以外
    之行為，核其所為，係犯刑法第三十條第一項前段、刑法第
    三百三十九條第一項之幫助詐欺取財罪。被告幫助詐欺集團
    成員犯詐欺取財罪，為幫助犯，爰依刑法第三十條第二項之
    規定，減輕其刑。查：被告前因公共危險罪，經本院於95年
    12月19日以95年度中交簡字第2150號判處有期徒刑三月確定
    ，於96年3月20日易科罰金執行完畢等情，此有臺灣高等法
    院被告前案紀錄表一份在卷可稽，被告前受有期徒刑之執行
    完畢後，五年以內故意再犯本件有期徒刑以上之罪，為累犯
    ，應依刑法第四十七條第一項之規定，加重其刑。爰審酌被
    告提供其銀行帳戶予該詐騙集團成員作為行騙詐財之匯款帳
    戶使用，助長了犯罪之不良風氣，幫助犯罪者隱匿真實身分
    ，增加檢警犯罪偵查之困難性，間接造成更多人之遭受損害
    ，考量被告於犯罪後，業經坦承犯行，犯後態度良好，且因
    出售前開銀行帳戶所獲得之利益僅6000元，並未實際參與詐
    騙之過程，可責難性較為輕微，參酌被害人甲○○、丙○○
    遭詐騙匯款至被告帳戶內之款項金額合計達30萬元等一切情
    狀，量處如主文所示之刑，併予諭知易科罰金之折算標準，
    以示懲儆。
據上論斷，應依刑事訴訟法第二百七十三條之一第一項、第二百
九十九條第一項前段，刑法第三百三十九條第一項、第三十條第
一項前段、第二項、第四十七條第一項、第四十一條第一項前段
，刑法施行法第一條之一第一項、第二項前段，判決如主文。
中    華    民    國    98    年    3     月    31    日
                  刑事第十五庭  法  官  巫淑芳
以上正本證明與原本無異。
如不服本判決應於收受判決後10日內向本院提出上訴書狀，並應
敘述具體理由；其未敘述上訴理由者，應於上訴期間屆滿後20日
內向本院補提理由書（均須按他造當事人之人數附繕本）「切勿
逕送上級法院」。
                                書記官  張孝妃
中    華    民    國    98    年    3     月    31    日
附錄論罪科刑法條：
中華民國刑法第339條：
意圖為自己或第三人不法之所有，以詐術使人將本人或第三人之
物交付者，處五年以下有期徒刑、拘役或科或併科一千元以下罰
金。
以前項方法得財產上不法之利益或使第三人得之者，亦同。
前二項之未遂犯罰之。


司法院資訊處製作；財團法人民間司法改革基金會備份。
